臺灣苗栗地方法院交通事件裁定　　　94年度交聲字第170號
　　原處分機關　 交通部公路總局新竹區監理所苗栗監理站
　　異　議　人
　　即受處分人　 甲○○
上列受處分人因違反道路交通管理處罰條例案件，對於交通部公
路總局新竹區監理所苗栗監理站94年12月7 日以竹監苗字第裁54
-F00000000號裁決處分（原舉發案號：苗栗縣警察局苗縣警交字
第F00000000 號），聲明異議，本院裁定如下：
    主  文
原處分撤銷。
甲○○違反汽車駕駛人，駕駛汽車肇事致人受傷，應向警察機關
報告，不得駛離之規定，吊扣其駕照個月。
    理  由
一、原處分意旨略以：異議人甲○○於94年11月17日晚上8時0分
    ，駕駛車牌號碼GZ－5219號自用小客車，沿苗栗縣竹南鎮○
    ○里○○街由南往北右轉龍山路三段方向行駛，為了到對面
    便利商店購買便當，因而逆向行駛撞到陳春璉所騎車牌號碼
    LUQ －267 號之重型機車，致陳春璉受有左臉頰挫傷、左肩
    部擦傷、兩膝蓋擦傷、左小腿瘀傷、左手擦傷之傷害。異議
    人明知其肇事致人受傷，未為必要之救護及報案義務，即駛
    離現場逃逸他去，經報案20分鐘後，異議人才回到現場向警
    方自首，坦承肇事逃逸，經苗栗縣警察局竹南分局製單舉發
    ，爰依道路交通管理處罰條例第62條第1 項、67條第1 項之
    規定，裁處異議人吊銷駕駛執照，終身禁考之處分云云。
二、異議人異議意旨略以：異議人甲○○固不否認於上開時、地
    肇事致陳春璉受傷，當時有下車觀看，等警察過來。後因救
    護車先到，然後就回家拿證件，回到現場有告訴警察是其肇
    事，並無逃逸之故意，上開肇事逃逸案件僅在警察局製作筆
    錄，並沒有移送臺灣苗栗地方法院檢察署檢察官偵辦，原處
    分機關竟仍裁處異議人吊銷駕駛執照，終身禁考之處分，自
    有未服，爰聲明異議，請求撤銷原處分等語。
三、按汽車駕駛人，駕駛汽車肇事致人受傷，應即採取救護或其
    他必要措施，並向警察機關報告，不得駛離，違者吊扣其駕
    駛執照3個月至6個月；逃逸者吊銷駕駛執照，道路交通管理
    處罰條例第62條第1 項規定甚明。又人民違反法律上之義務
    而應受行政罰之行為，法律無特別規定時，雖不出於故意為
    必要，仍須以過失為其責任條例，但應受行政罰之行為，僅
    違反禁止規定或作為義務，而不以發生損害或危險為其要件
    者，推定為有過失，於行為人不能舉證證明自己無過失時，
    即應受處罰，大法官會議釋字第275 號解釋意旨可資參照。
    而道路交通管理處罰條例第62條第1 項後段所處罰之肇事致
    人受傷後未盡救護、報告義務而「逃逸」之行為，因法條用
    語之「逃逸」，乃指行為人以積極行為逃離他去以規避警察
    機關之稽查，應以出於故意為限。反之同項前段之違反肇事
    致人受傷後之救護、報告義務而駛離之行為，則僅為行為人
    作為義務之規定，不以故意為必要，倘行為人肇事致人受傷
    ，而未救護或報告警察機關者即行駛離，因已違反作為本條
    例之作為義務，參照上開說明，應推定其有過失。
四、查本件裁決機關以異議人甲○○於94年11月17日晚上8 時0
    分，駕駛上開自用小客車，沿苗栗縣竹南鎮○○里○○街由
    南往北右轉龍山路三段方向行駛，為了到便利商店購買便當
    ，因而逆向行駛撞到陳春璉所騎重型機車，致陳春璉受有左
    臉頰挫傷、左肩部擦傷、兩膝蓋擦傷、左小腿瘀傷、左手擦
    傷之傷害。異議人明知其肇事致人受傷，未為必要之救護及
    報案義務，即駛離現場逃逸他去，經報案後20分鐘異議人才
    向警方自首，坦承肇事逃逸，經苗栗縣警察局竹南分局製單
    舉發，固有卷附苗栗縣警察局舉發違反道路交通管理事件通
    知單（下稱舉發通知單）影本在卷為憑。惟異議人執前開情
    詞堅決否認有逃逸之故意，經本院向苗栗縣警察局調取肇事
    資料，其中除舉發通知單記載異議人於報案後駕車離開，20
    分鐘後回到現場向警察自首坦承肇事外，另有道路交通事故
    現場圖、道路交通事故調查表（一）（二）、異議人之調查
    筆錄、被害人陳春璉調查筆錄在卷可證，而被害人陳春璉於
    警察局詢問時亦陳稱不提出告訴等情，足認異議人於本件車
    禍發生時，確有下車查看，卻又因故駕車離開現場，再回到
    現場自首坦承肇事為真實，依照一般常情，如異議人有肇事
    逃逸之故意，亦不會再返回肇事現場向執勤警察自首肇事一
    情，而致執勤警員誤會異議人駕車逃逸而先行駛離，足見異
    議人所辯其無逃逸之故意等語，應非虛言。況且經本院查證
    異議人亦無因上開肇事逃逸之案件，經警察機關移送台灣苗
    栗地方法院檢察署檢察官偵查或在本院審理中，是原處分機
    關認異議人逃逸之事實明確，據以裁處，已有可議。
五、又查，當時被害人陳春璉已經因上開肇事而受傷，異議人既
    然為汽車駕駛人肇事致人受傷，應有救護及報告之義務，而
    異議人未等待警方到來報告肇事即擅行駛離，其以回家拿證
    件而違反肇事違規者之報告義務，並非正當之不罰理由，仍
    推定其有過失，且異議人既無從舉證其未盡報告義務有何正
    當事由，仍應依道路交通管理處罰條例第62條前段之規定予
    以裁罰。原處分機關僅憑舉發單片面記載，未查明本件異議
    人肇事後之處理情形及駛離現場之始末，率認其肇事致人受
    傷而逃逸，並據道路交通管理處罰條例第62條第1 項後段規
    定予以裁罰，於法自有未合。本院認異議人並無逃逸之故意
    ，不能該當於道路交通管理處罰條例第62條第1 項後段之肇
    事致人受傷而逃逸之規定，惟其無正當理由違反向警察機關
    報告之義務即駛離，應有過失，且該當於道路交通管理處罰
    條例第62條第1 項前段之規定，應撤銷原處分，並依道路交
    通管理處罰條例第62條第1 項前段、違反道路交通管理事件
    統一裁罰標準表（於應到案期日聽候裁決）之規定，自為裁
    罰如主文所示。
據上論斷，應依道路交通案件處理辦法第20條前段，裁定如主文
。
中　　華　　民　　國　　94　　年　　1 　　月　　6 　　日
                  交通法庭      法  官  張珈禎
右正本證明與原本無異。
如不服本裁定應於送達後5 日內向本院提出抗告狀。
                                書記官  黃雅琦
中　　華　　民　　國　　95　　年　　1 　　月　　6 　　日
